臺灣高等法院臺南分院刑事判決　　　　　　九十一年度交上易字第九四九號　　Ｇ
　　　上　訴　人
　　　即　被　告　丙　　　○
右上訴人因過失致死案件，不服中華民國九十一年六月廿八日臺灣臺南地方法院八十
九年度交訴字第四二七號第一審判決（起訴案號：臺灣臺南地方法院檢察署八十九年
度偵字第一一四五九號），提起上訴，本院判決如左：
      主      文
上訴駁回。
      事      實
一、丙○於民國（下同）八十九年五月廿八日下午，駕駛Ｎ三─○六三六號小客車，
    沿國道一號高速公路內側車道，北往南行駛。於八十九年五月廿八日下午四時十
    分許，行抵高速公路南向二七九公里六○○公尺處附近，即新營收費站前，應注
    意汽車行駛時，駕駛人應注意車前狀況，並隨時採取必要安全措施，且應注意行
    車速度，依標誌或標線規定，並注意汽車行駛高速公路，前後兩車間，應保持行
    車安全距離，如車速為時速七十至八十公里，則小型車與前車最小安全距離，為
    三十五至四十公尺。又依當時天候晴朗、日間自然光線、路面乾燥無缺陷、道路
    上未有任何障礙物、視距良好，客觀上無不能注意情事，丙○竟疏未注意車前狀
    況，且未依規定與前車保持應有安全距離，即貿然前行。適鍾永林駕駛ＸＫ─二
    八三五號小客車，因未與前車保持可以煞停安全距離，致追撞前車張錦澤所駕駛
    ＵＣ─七○九一號小客車，而突然停止。丙○因有上述疏失，致其見狀時已煞避
    不及，而自後追撞在前由鍾永林所駕駛ＸＫ─二八三五號小客車，並造成丙○所
    駕駛Ｎ三─○六三六號小客車，其駕駛座後方乘客徐木庭向前衝，上身離開後座
    座椅背靠。而在丙○後方由謝武宏（業經原審另案判處有期徒刑六月確定）駕駛
    ＹＯ─九七九○號小客車，因超速及疏未保持安全距離，隨後追撞丙○所駕駛Ｎ
    三─○六三六號小客車，造成當時身體已經向前衝，與座椅分離徐木庭，又因遭
    後車ＹＯ─九七九○號小客車追撞慣性緣故，而向後摔在後座座椅上，致徐木庭
    受有頸椎損傷及第三至六頸椎狹窄傷害。另王財故（業經原審判處有期徒刑三月
    ，緩刑二年確定）駕駛ＶＱ─五八四五號小客車，亦因煞停不及，隨後又追撞謝
    武宏所駕駛ＹＯ─九七九○號小客車，進而造成謝武宏ＹＯ─九七九○號小客車
    ，再次向前推撞丙○所駕駛Ｎ三─○六三六號小客車，使得乘坐於丙○車內徐木
    廷，頸椎受傷程度更加嚴重。車禍事故發生後，徐木庭雖送醫救治，然延至八十
    九年八月十二日下午四時廿分許，徐木庭終因頸椎外傷合併四肢癱瘓、呼吸衰竭
    ，傷重不治死亡。丙○在肇事後，於犯罪未被有偵查權公務員或機關發覺前，即
    向內政部警政署國道公路警察局警員報案自首，並進而接受裁判。
二、案經徐木庭女兒甲○○告訴暨台灣臺南地方法院檢察署檢察官簽分偵查起訴。
      理      由
一、訊據上訴人即被告丙○供承於右述時地駕車肇事之事實，然矢口否認有右述過失
    致死犯行，辯稱：伊未追撞前面ＸＫ─二八三五號小客車，是伊煞車停止後，遭
    其後面ＹＯ─九七九○號小客車追撞，伊始因此撞擊前面ＸＫ─二八三五號小客
    車，至被害人徐木庭頸椎受傷，其既然未追撞前面ＸＫ─二八三五號小客車，則
    其駕駛行為與被害人徐木庭因頸椎傷重不治死亡間，自無因果關係云云。惟查：
  (一)被告駕駛小客車，未依規定保持可煞停安全距離，因煞車不及先追撞前車，復遭
    後方謝武宏、王財故駕駛小客車追撞之事實，已據被告於警偵訊及本院供承不諱
    （詳警卷九頁、五二六號相驗卷八頁背面、本院卷二七頁），核與被告配偶乙○
    ○於本院證稱：車禍當時，我先生是先追撞前面小客車，其後才被後方小客車追
    撞的等語相符（詳本院卷四四頁），復有警政署國道公路警察局道路交通事故調
    查報告表、現場蒐證照片十二紙附卷可稽（詳警卷三、四、十四至十九頁），堪
    認本件被告小客車肇事時，確有追撞前車屬實。是被告於本院嗣後翻異前詞，改
    稱未追撞前車云云，委無足採。
  (二)次按依汽車煞車時慣性作用原理，汽車在緊急煞車時，因前輪逐漸鎖住，而車身
    又因重心較車輪為高，故車身隨慣性繼續向前，會導致車頭向下壓，因此後車撞
    擊前車時，便會產生後車前保險桿，卡在前車後保險桿下方現象。觀諸本件現場
    車禍照片，除案外人黃永松所駕駛Ｅ四─九○八一號第一輛小客車車尾，與案外
    人張錦澤所駕駛ＵＣ─七○九一號第二輛小客車車頭，未卡在一起外，其餘車輛
    ，均係後車前保險桿，卡在前車後保險桿下方，顯見本件車禍，應係在Ｅ四─九
    ○八一號第一輛小客車、ＵＣ─七○九一號第二輛小客車，均已處於停車狀態下
    ，遭案外人鍾永林駕駛ＸＫ─二八三五號第三輛小客車，自後追撞，並導致ＵＣ
    ─七○九一號第二輛車，推撞Ｅ四─九○八一號第一輛車。而在前三輛車發生撞
    擊後，Ｎ三─○六三六號第四輛車駕駛人即被告丙○，因未與前車ＸＫ─二八三
    五號小客車，保持安全距離，於緊急煞車不及情形下，而追撞前面ＸＫ─二八三
    五號第三輛車，導致被告駕駛Ｎ三─○六三六號小客車前保險桿，卡鎖在ＸＫ─
    二八三五號第三輛車後保險桿下方。其後另案被告謝武宏所駕駛ＹＯ─九七九○
    號第五輛車，亦未與前車被告Ｎ三─○六三六號第四輛小客車，保持安全距離，
    致在煞車不及情況下，又追撞被告Ｎ三─○六三六號第四輛小客車，另ＶＱ─五
    八四五號第六輛車駕駛人即同案王財故，復因同樣原因，追撞謝武宏ＹＯ─九七
    九○號第五輛小客車，進而造成謝武宏ＹＯ─九七九○號第五輛小客車，再次推
    撞被告駕駛Ｎ三─○六三六號第四輛小客車。又本件車禍經原審送鑑定結果，亦
    採相同認定，有台灣省臺南區車輛行車事故鑑定委員會八十九年十二月一日南鑑
    字第八九一四一五號函及所附鑑定意見書、臺灣省車輛行車事故覆議鑑定委員會
    九十年一月廿九日府覆議字第八九二四四一號函、財團法人成大研究發展基金會
    九十一年三月十二日（91）成大研基建字第０四八三號函檢附鑑定意見書在卷可
    參（詳原審卷二八至三一、三六、七一至九八頁），足認被告所駕駛小客車於肇
    事前，確未保持行車安全距離，致肇事時，煞停不及，而追撞前車，其後再遭後
    車連續二次追撞等情屬實。
  (三)又按汽車行駛時，駕駛人應注意車前狀況，並隨時採取必要安全措施；行車速度
    ，依標誌或標線規定；汽車行駛高速公路，前後兩車間行車安全距離，在正常天
    候狀況下，應依高速公路交通管制規則第六條表列規定，道路交通安全規則第九
    十四條第三項、第九十三條第一項及高速公路交通管制規則第六條第一項分別定
    有明文。查本件被告領有小客車駕駛執照，為有駕駛經驗者，其駕車行駛於高速
    公路，對於上開交通安全規則及高速公路交通管制規則規定，自知悉甚稔，且應
    詳為注意。而本件肇事當時，天候晴朗、日間自然光線、路面乾燥無缺陷、道路
    上未有任何障礙物、視距良好，有前述道路交通事故調查報告表在卷可稽。以此
    推斷，本件肇事時，客觀上應無不能注意情事，被告竟疏未注意車前狀況，且未
    依規定與前車保持應有安全距離，即貿然行駛，以致見前車突然煞停時，因避閃
    不及而追撞前車，顯見被告就本件車禍發生，確有過失，應屬無疑。
二、又被害人徐木庭因本件車禍，受有頸椎損傷及第三至六頸椎狹窄傷害，經送醫救
    治後，因頸椎外傷合併四肢癱瘓、呼吸衰竭，延至八十九年八月十二日下午四時
    廿分許，傷重不治死亡等情，有診斷證明書二紙在卷足稽（詳原審卷六二、六三
    頁），復經臺灣嘉義地方法院檢察署檢察官督同檢驗員相驗明確，並製有勘驗筆
    錄、驗斷書及相驗屍體證明書在卷可憑（詳五二六號相驗卷四、十至十三、十五
    頁）。惟本件被害人徐木庭死亡結果，與被告過失行為間，是否有因果關係存在
    ，則有須予進一步詳究必要。
  (一)查依運動學原理與人體頭顱重量分佈及頸椎位置構造分析，一般車輛在追撞前車
    時，車內乘客身體，因慣性作用，會先向前傾再向後仰，故後座乘客顏面、胸部
    部位容易受傷。而在被後車追撞時，前車車內之人，則會因慣性作用，致身體先
    向後仰再往前衝，故頸椎受傷者，絕大多數屬於被後車追撞前車駕駛人或乘客，
    此即汽車事故中所稱「甩鞭現象」。依前揭說明，本件被告駕駛小客車追撞前車
    時，其內乘客即被害人徐木庭身體，因受慣性力作用，致上身離開後座座椅背靠
    而向前衝，但因瞬間又因遭後方謝武宏小客車追撞，即又向後重摔在後座靠背上
    ，此時頭顱因為僅賴頸椎支撐，頭顱具有重量受力位移，致在先後的撞擊中，對
    被害人徐木庭頸椎造成極大壓迫，致受有頸椎損傷及第三至六頸椎狹窄傷害，徐
    木庭救治後，仍因頸椎傷害引發呼吸衰竭而死亡。
  (二)從而，被告小客車因未保持安全距離，致煞停不及，而追撞前車，該過失行為，
    應足造成被害人徐木庭頸椎受傷，且因傷重引發呼吸衰竭死亡結果。則被害人徐
    木庭死亡結果，與被告丙○駕駛過失行為間，顯有因果關係，至為灼然。
三、綜上各節，本件事證明確，被告犯行，足堪認定，應依法論科。至被告於本院辯
    稱其無過失，並願意接受測謊，以明案情云云。惟本件被告因其過失行為，致造
    成被害人徐木庭死亡結果一情，已據本院以前開積極證據證明屬實，自無另為測
    謊必要，附此敘明。
四、核被告丙○所為，係犯刑法第二百七十六條第一項過失致死罪。又被告於犯罪後
    ，未被有偵查權公務員或機關發覺前，即向內政部警政署國道公路警察局警員報
    案而自首，並進而接受裁判，有警訊筆錄在卷可稽（詳警卷九頁），符合自首規
    定，應依刑法第六十二條前段規定，減輕其刑。
五、原審以被告罪證明確，因予適用刑法第二條第一項前段、第二百七十六條第一項
    、第六十二條前段、第四十一條第一項前段、第七十四條第二款，罰金罰鍰提高
    標準條例第一條前段、第二條規定，併審酌被告生活狀況、品行、智識程度、犯
    罪所生危險、損害，及被告過失行為，雖造成被害人死亡嚴重後果，且未與被害
    人家屬達成和解，然被告犯後態度，尚非不佳，其過失責任，經核尚非屬重大等
    一切情狀，量處有期徒刑五月。又被告行為後，刑法第四十一條已於九十年一月
    四日修正，比較修正前後規定，以修正後刑法第四十一條規定，有利於行為人，
    自應依刑法第二條第一項規定，適用修正後刑法第四十一條規定，而就被告所處
    徒刑，諭知如易科罰金，以三百元折算一日之標準，以資懲儆。復敘明被告前雖
    因殺人案件，經本院判處有期徒刑十五年，褫奪公權十年，上訴後經最高法院駁
    回上訴確定。嗣經減刑後，業於八十年七月廿三日假釋期滿執行完畢，被告其於
    執行完畢後五年內，未曾受有期徒刑以上刑之宣告，有台灣高等法院被告全國前
    案紀錄表在卷可憑（詳本院卷十六、十七頁）。被告經此教訓後，應知所警惕，
    信無再犯之虞，且被告係本件被害人徐木庭子女姨丈，與被害人間具有親戚關係
    ，被害人徐木庭死亡後，其子女監護權，亦由被告行使，故被告日後，尚負有養
    育照顧被害人子女之責等情，亦據告訴人甲○○於偵查中陳述明確（詳一○○三
    九號偵查卷八頁背面），並有里長證明書在卷可參（詳原審卷六十、六一頁），
    因認被告上揭所宣告之刑，以暫不執行為適當，乃併諭知被告緩刑三年，以勵自
    新。本院經核原判決認事用法，均無不當，量刑亦稱妥適。被告上訴意旨，猶執
    陳詞，否認犯行，並指摘原判決不當，為無理由，應予駁回。
據上論斷，應依刑事訴訟法第三百六十八條，判決如主文。
本案經檢察官李傳來到庭執行職務。
中    華    民    國      九十一      年      十      月      二十五    日
                                  臺灣高等法院臺南分院刑事第七庭
                                      審判長法官  蔡    崇    義
                                            法官  許    進    國
                                            法官  董    武    全
右正本證明與原本無異。
不得上訴。
                                      法院書記官  黃    全    忠
中    華    民    國      九十一      年      十      月      二十八    日
附錄法條：
刑法第二百七十六條第一項：
因過失致人於死者，處二年以下有期徒刑、拘役或二千元以下罰金。
